臺北高等行政法院判決
　　　　　　　　　　　　　　　　　　　93年度訴字第1966號
　　　　　　　　　　　　　　　.
原　　　告　甲○○
被　　　告　考選部
代　表　人　乙○○（部長）
訴訟代理人　丙○○
上列當事人間因考試事件， 原告不服考試院中華民國93年4月15
日(93)考台訴決字第060號訴願決定，提起行政訴訟。 本院判決
如下︰
    主  文
原告之訴駁回。
訴訟費用由原告負擔。
    事  實
壹、事實概要：
    緣原告參加民國（以下同）92年公務人員薦任升官等考試未
    獲錄取，於收受被告寄發之成績及結果通知書後，申請複查
    「國文」、「政治學」、「行政學」、「地方政府與自治」
    及「行政法」等五科目考試成績，案經被告調出原告各該科
    目試卷及試卡核對結果，並無漏未評閱情事，且評定成績亦
    與成績及結果通知書所載相符， 旋即於93年1月14日以選高
    字第0931400016號書函檢附成績複查表復知原告。原告不服
    未獲錄取，質疑其所報考之一般民政科考試錄取程序不公，
    提起訴願，請求依其選試「地方政府與自治」科目之全程到
    考人數計算其錄取人數，並補行錄取，遭駁回後，遂向本院
    提起行政訴訟。
貳、兩造聲明：
一、原告聲明：求為判決
１、訴願決定及原處分均撤銷。
２、訴訟費用由被告負擔。
二、被告聲明：求為判決如主文所示。
、兩造爭點：
    原告主張其所報考之一般民政科考試錄取程序不公，應依其
    選試「地方政府與自治」科目之全程到考人數計算其錄取人
    數，並補行錄取，有無理由？
一、原告主張：
１、原告參加92年公務人員薦任升官等考試，應試「一般行政」
    類科選試（地方政府與自治）科目與選試（兵役法規及制度
    ）或（戶籍法規）之不同考生卻混合計算成績，實有違背89
    年立法院重新訂定「公務人員升官等考試法」當初之立法意
    旨，當初因「升等考試」錄取比例不一（如所附之86年及88
    年中央暨地方機關公務人員升等考試各類科及格統計表）造
    成考試之不公平，為達國家考試之公平性，才有89年之修正
    立法。原告因接獲「92年公務人員升官等考試成績及結果通
    知書」後不服，提起訴願，亦遭考試院駁回。
２、關於此次考試，被告為了作業方便，將選試（地方政府與自
    治）科目與選試（兵役法規及制度）或（戶籍法規）之座位
    分開，並沒有以應試「一般民政」類科所有考生之報名先後
    順序排定准考證號碼，原告依照被告網站公佈之92年公務人
    員薦任升官等考試典試委員會榜單統計，發現被告辦理此次
    薦任升官等考試，並沒有如其答辯：「…入闈決定試題時衡
    酌選試科目彼此間難易程度之平衡…隨時抽閱試卷並注意選
    試科目彼此間評分寬嚴之一致，以求公平」。所敘述之情形
    ，違反國家設置考試院以考試之方式公正、公平考選才為國
    家服務之目的。
３、此次訴訟考試院於接受原告訴願時，並沒有依訴願法第67條
    第2項規定： 受理訴願機關依訴願人或參加人之聲請，調查
    證據。且依同法第75條：原行政處分機關應將據以處分之證
    據資料提出於受理訴願機關。考試院、考選部對於原告訴願
    書中佔兩篇幅之論述，並未提出理由及相關規定回應，反於
    訴願書中並未提及之複查成績乙事，以較大篇幅於答辯書、
    決定書中重複論述。為使真相早日明白，建請本院依行政訴
    訟法第164條之規定， 囑命被告提出92年公務人員薦任升官
    等考試，報名「一般行政」類科選試（地方政府與自治）、
    （兵役法規）及（戶籍法規）之全部到考考生，分科目統計
    其平均分數表，就能夠發現此次考試不公平之情事。
４、綜上所述，爰請判決如原告訴之聲明。
二、被告主張：
１、按91年1月16日總統令修正公布典試法第11條規定： 「典試
    委員會依照法令及考試院會議之決定，行使其職權。下列事
    項由典試委員會決議行之：…四、錄取或及格標準之決定…
    。」復按公務人員升官等考試法第9條規定： 「升官等考試
    之錄取人數上限，由典試委員會依各等級各類科全程到考人
    數百分之三十三擇優錄取，計算錄取人數遇小數點時，採整
    數予以進位錄取。升官等考試總成績未達五十分，或筆試科
    目有一科成績為零分，或特定科目未達規定最低分數者，均
    不予錄取。缺考之科目，以零分計算。」按本項考試係依法
    組織典試委員會辦理典試有關事宜，其有關錄取或及格標準
    之決定，係由典試委員會依其法定職權及相關考試法規規定
    決定之，合先敘明。
２、按公務人員升官等考試法第6條第1項規定：「升官等考試之
    類科、應試科目及考試方式，由考試院依工作性質需要定之
    。」是以，考試院於92年7月29日考台組壹一字第092000627
    33號令修正發布「公務人員升官等考試薦任升官等考試類科
    及應試科目表」時即將考試類科區分行政類及技術類二大類
    ，行政類又分「一般行政」、「法院通譯」、「一般民政」
    等四十八科別，技術類分「農業技術」等八十六科別；該表
    表頭貳並規定：「各考試科別中凡列為選試科目者，由應考
    人各任選一科或一種外國文。選試科目在二科以上之科別，
    已按選試科目之排列順序搭配成套（以法院通譯科別為例，
    英文、英文會話為第一套；日文、日語會話為第二套），應
    考人不得自行組合選試科目。」本項考試依前揭規定，對於
    列有選試科目之科別未再行分組計算其錄取人數，於法並無
    不合。原告係應試行政類中之「一般民政」科別，各科別下
    並未再分組，該一般民政科別報考2,483人，全程到考1,851
    人，本考試典試委員會業依該類科全程到考人數百分之三十
    三計算擇優錄取612人在案； 原告請求依選試科目（地方政
    府與自治）之全程到考人數計算錄取人數乙節，核與公務人
    員升官等考試法第9條規定不合。
３、綜上所述，本案原告之訴為無理由，爰請判決如被告答辯之
    聲明。
    理  由
一、按典試法第11條第1項第4款規定：「典試委員會依照法令及
    考試院會議之決定，行使其職權。下列事項由典試委員會決
    議行之：…四、錄取或及格標準之決定。…」公務人員升官
    等考試法第9條規定： 「（第一項）升官等考試之錄取人數
    上限，由典試委員會依各等級各類科全程到考人數百分之三
    十三擇優錄取，計算錄取人數遇小數點時，採整數予以進位
    錄取。(第二項)升官等考試總成績未達五十分，或筆試科目
    有一科成績為零分，或特定科目未達規定最低分數者，均不
    予錄取。缺考之科目，以零分計算。」次按公務人員升官等
    考試法第6條第1項規定：「升官等考試之類科、應試科目及
    考試方式，由考試院依工作性質需要定之。」依行政院92年
    7月29日修正發布之 「公務人員升官等考試薦任升官等考試
    類科及應試科目表」規定，考試類科區分行政類及技術類二
    大類：行政類分「一般行政」、「法院通譯」、「一般民政
    」等四十八科別，技術類分「農業技術」等八十六科別；該
    表表頭貳並規定：「各考試科別中凡列為選試科目者，由應
    考人各任選一科或一種外國文。選試科目在二科以上之科別
    ，已按選試科目之排列順序搭配成套（以法院通譯科別為例
    ，英文、英文會話為第一套；日文、日語會話為第二套），
    應考人不得自行組合選試科目。」上開列有選試科目之科別
    ，並未再行分組錄取。
二、本件原告參加92年公務人員薦任升官等考試一般民政科考試
    ，總成績為57.26分，未達該類科考試最低錄取標準61.98分
    ，致未獲錄取，於收受被告寄發之成績及結果通知書後，申
    請複查「國文」、「政治學」、「行政學」、「地方政府與
    自治」及「行政法」等五科目考試成績，案經被告依應考人
    申請複查成績辦法規定之程序，調出原告各該科目試卷及試
    卡，翔實核對入場證號碼及筆跡，均無錯誤，並無漏未評閱
    情事，且卷內所評分數與卷面記載之分數暨所發成績及結果
    通知書上登載之分數均相符；且試卡成績亦與原發成績及結
    果通知書上登載之分數相符， 旋即於93年1月14日以選高字
    第0931400016號書函檢附成績複查表復知原告。原告不服，
    提起訴願，遭駁回後，遂向本院提起行政訴訟。
三、原告於本件行政訴訟中執前詞訴稱，原告所報考之一般民政
    科考試錄取程序不公，應依其選試「地方政府與自治」科目
    之全程到考人數計算其錄取人數，並補行錄取云云。惟查：
１、按典試法第11條第1項第4款規定：「典試委員會依照法令及
    考試院會議之決定，行使其職權。下列事項由典試委員會決
    議行之：…四、錄取或及格標準之決定…。」復按公務人員
    升官等考試法第9條規定： 「升官等考試之錄取人數上限，
    由典試委員會依各等級各類科全程到考人數百分之三十三擇
    優錄取，計算錄取人數遇小數點時，採整數予以進位錄取。
    升官等考試總成績未達五十分，或筆試科目有一科成績為零
    分，或特定科目未達規定最低分數者，均不予錄取。缺考之
    科目，以零分計算。」是以，被告辦理92年公務人員升官等
    考試，依法組織典試委員會辦理典試有關事宜，其有關應考
    人錄取或及格標準之決定，係由典試委員會依其法定職權及
    相關考試法規規定決定之。
２、按公務人員升官等考試法第6條第1項規定：「升官等考試之
    類科、應試科目及考試方式，由考試院依工作性質需要定之
    。」是以，考試院於92年7月29日考台組壹一字第092000627
    33號令修正發布「公務人員升官等考試薦任升官等考試類科
    及應試科目表」時即將考試類科區分行政類及技術類二大類
    ，行政類又分「一般行政」、「法院通譯」、「一般民政」
    等四十八科別，技術類分「農業技術」等八十六科別；該表
    表頭貳並規定：「各考試科別中凡列為選試科目者，由應考
    人各任選一科或一種外國文。選試科目在二科以上之科別，
    已按選試科目之排列順序搭配成套（以法院通譯科別為例，
    英文、英文會話為第一套；日文、日語會話為第二套），應
    考人不得自行組合選試科目。」本項考試依前揭規定，對於
    列有選試科目之科別未再行分組計算其錄取人數，於法並無
    不合。原告係應試行政類中之「一般民政」科別，各科別下
    並未再分組，該一般民政科別考試之錄取標準，依典試委員
    會第二次會議決議，以其報考人數為2,483人，全程到考1,8
    51人，本考試典試委員會業依該類科全程到考人數百分之三
    十三計算，擇優錄取612人， 並未依其選試科目不同，再行
    分組計算其錄取人數，於法並無不合，被告所為未予錄取之
    處分，並無違誤。是以原告請求依選試科目（地方政府與自
    治）之全程到考人數計算錄取人數乙節，核與公務人員升官
    等考試法第9條規定不合。
四、綜上所述，原告之陳詞均不可採，則被告對原告所為未予錄
    取之處分，揆諸首揭規定，並無違誤，訴願決定予以維持，
    亦無不合。原告徒執前詞，訴請撤銷訴願決定及原處分，並
    無理由，應予駁回。
五、本件事證已臻明確，兩造其餘攻擊防禦方法均與本件判決結
    果不生影響，故不逐一論述，併此敘明。
據上論結，本件原告之訴為無理由， 爰依行政訴訟法第98條第3
項前段判決如主文。
中　　華　　民　　國　　94　　年　  5   　月　　25　　日
   　　　　　                第四庭審判長法  官 徐瑞晃
             　　　　　                  法  官 李得灶
                       　　　　　        法  官 吳慧娟
上為正本係照原本做成。
如不服本判決，應於送達後20日內，向本院提出上訴狀並表明上
訴理由，如於本判決宣示後送達前提起上訴者，應於判決送達後
20日內補提上訴理由書(須按他造人數附繕本)。
中　　華　　民　　國　　94　　年　  5   　月　　25　　日
　　　　　　　　　　　　　　　　　　　　 書記官 劉道文
